臺灣桃園地方法院民事判決　八十九年度訴字第一三七三號
　　原　　　告　丙○○
　　法定代理人　乙○○
　　被　　　告　甲○○
右當事人間請求損害賠償事件，本院判決如左：
    主　　  文
被告應給付原告新台幣壹拾伍萬元，及自民國九十年十月十七日起至清償日止，按年
息百分之五計算之利息。
原告其餘之訴駁回。
訴訟費用由被告負擔百分之十五，其餘由原告負擔。
本判決第一項於原告以新台幣伍萬元為被告供擔保後，得假執行。
原告其餘假執行之聲請駁回。
    事　　　實
甲、原告方面：
一、聲明：（一）被告應給付原告丙○○新台幣（下同）壹佰萬元，及自起訴狀繕本
    送達之翌日起至清償日止，按年利率百分之五計算之利息。（二）訴訟費用由被
    告負擔。（三）原告願供擔保，請准宣告假執行。
二、陳述：被告甲○○係由原告丙○○（民國八十四年二月十二日生）之父乙○○於
    民國（下同）八十八年十月十七日所僱請而擔任照顧原告丙○○之褓姆，詎原告
    之父乙○○將丙○○交給被告甲○○照料後，僅因原告丙○○經常在床上大小便
    ，被告甲○○即失去耐心，竟即基於傷害犯意，以手掐捏丙○○兩側大腿處，致
    丙○○受有兩側大腿瘀傷之傷害。又原告之父於八十八年十一月二日凌晨接到原
    告丙○○昏迷送醫（敏盛醫院）急救之通知，當原告之父乙○○趕至敏盛醫院時
    ，被告甲○○亦在場，而當時原告丙○○已病危，且社工人員告知原告丙○○有
    被虐現象，原告之父乙○○當時仍想聽被告甲○○解釋，而未及時報案，不料，
    被告甲○○卻從此失去影，無法連絡，經原告之父乙○○與友人數次尋找後，
    才於第三天深夜在被告甲○○之大姐家中找到被告甲○○，當時，被告甲○○聲
    稱原告丙○○身上之傷，係她所為，態度極為惡劣，毫無悔意，原告之父乙○○
    始向警局報案並訴請偵辦，嗣經臺灣桃園地方法院檢察署檢察官偵查後提起公訴
    ，由鈞院以八十九年度易字第六四四號審理在案。而原告丙○○因被告甲○○之
    傷害行為及照顧上之疏失，不但受有兩側大腿瘀傷，且受有硬腦膜下出血之傷害
    ，原告丙○○現已屆就學之年齡，惟因上開傷害之後遺症，使得原告丙○○記憶
    力不足，造成學習上障礙，影響日後身心之健全發展，原告丙○○受有相當之痛
    苦，被告甲○○應負精神上之損害賠償責任，為此，原告丙○○爰依民法第一百
    八十四條第一項、第一百九十五條第一項規定，請求被告甲○○應賠償原告丙○○一百萬元之非財產上損害之精神慰撫金。
三、證據：援用本院八十九年度易字第六四四號傷害刑事案件之全部卷證資料，並另
    提出敏盛綜合醫院及財團法人長庚紀念醫院為原告丙○○所出具之傷害診斷證明
    書各一份、財團法人長庚紀念醫院醫療費用收據十一份、敏盛綜合醫院醫療費用
    收據五份、行政院衛生署桃園醫院醫療費用收據一份；並聲請訊問證人即財團法
    人長庚紀念醫院診治醫師林光麟。
乙、被告方面：
一、聲明：（一）原告之訴駁回。（二）訴訟費用由原告負擔。
二、陳述：被告對於原告丙○○之傷害，只有原告丙○○身體上之瘀青部分而已，但
    是原告丙○○後腦部分硬腦膜下出血的傷，是他自己跌倒受傷的，並不是由被告
    所造成的。原告丙○○硬腦膜下出血的傷，是他自己跌倒頭先碰到地的傷，後來
    他就暈倒了，他跌倒的時候被告有在場，當時是被告送他去就醫的。而原告要求
    賠償的金額，被告實在沒有辦法負擔，被告只有捏原告丙○○的大腿二下而已，
    因為他在床上隨意大小便，被告並沒有用手毆打原告丙○○的頭部。被告對於原
    告丙○○大腿上的瘀傷是由被告所造成的這部分，被告不爭執，但是被告並沒有
    打原告丙○○他的頭部，他頭部受傷是因為抽筋產生的，因為他本身之前就已經
    有受傷，而且他父親送來的時候剛出院，原告丙○○他有腦震盪的現象，發生事
    情的時候才抽筋，之前都沒有抽筋的情形發生。而且被告捏原告丙○○他大腿的
    事，已是早在事發的四、五天之前，所以原告丙○○他抽筋與被告捏他大腿沒有
    關係。
三、證據：聲請訊問證人即財團法人長庚紀念醫院診治醫師林光麟。
丙、本院依職權調閱八十九年度易字第六四四號傷害刑事案件之全部卷宗資料（含台
    灣桃園地方法院檢察署八十九年度偵字第二０六號偵查卷）及向財團法人長庚紀
    念醫院函查原告丙○○之病歷資料暨就醫急診與治療期間之病情說明；並依兩造
    聲請訊問證人即財團法人長庚紀念醫院診治醫師林光麟。
    理　　　由
一、按因故意或過失，不法侵害他人之權利者，負損害賠償責任，民法第一百八十四
    條第一項前段定有明文。次按，不法侵害他人之身體、健康、名譽、自由、信用
    、隱私、貞操，或不法侵害其他人格法益而情節重大者，被害人雖非財產上之損
    害，亦得請求賠償相當之金額，此於民法第一百九十五條第一項前段亦有明文規
    定。
二、本件原告丙○○主張被告甲○○係由原告之父乙○○於八十八年十月十七日僱請
    而擔任照顧原告丙○○之褓姆，詎原告之父乙○○將丙○○交給被告甲○○照料
    後，被告甲○○僅因原告丙○○經常在床上大小便即失去耐心，以手掐捏原告丙○○兩側大腿處，致原告丙○○受有兩側大腿瘀傷之事實，業據原告提出敏盛綜
    合醫院為原告丙○○所出具之傷害診斷證明書一份，並為被告甲○○所不爭執，
    且經本院調閱八十九年度易字第六四四號傷害刑事案件之全部卷宗資料（含台灣
    桃園地方法院檢察署八十九年度偵字第二０六號偵查卷），查核無訛，堪認為真
    實。從而，原告依據民法侵權行為之規定，請求被告賠償其非產上損害之精神慰
    撫金，於法有據，為有理由，應予准許。
三、至於原告丙○○主張因被告甲○○之傷害行為及照顧上之疏失，不但使其受有兩
    側大腿瘀傷，且受有硬腦膜下出血之傷害等語，固據原告提出敏盛綜合醫院及財
    團法人長庚紀念醫院之傷害診斷證明書各一份為證，惟被告甲○○對於原告丙○○所受之傷害，僅承認只有原告丙○○身體上之瘀青部分係由其所造成的，至於
    原告丙○○後腦部分硬腦膜下出血的傷，被告辯稱那是因為原告在她照料之前就
    已經受傷，有腦震盪的現象，舊傷發作時候抽筋而自己跌倒頭先碰到地，是原告
    他自己跌倒受傷的，並不是被告所造成的等語。經查，原告主張之此部分事實，
    業經本院八十九年度易字第六四四號刑事判決於理由欄中已載述：「（一）丙○○係於被告看護期間即八十八年十一月二日夜間由被告送至敏盛綜合醫院急診，
    被告於是日夜間十一時三十分許緊急通知告訴人乙○○，經醫診斷丙○○除大腿
    兩側有瘀傷外，並受有硬腦膜下出血之傷害，而住入加護病房觀察，旋於翌日（
    三日）轉院至長庚紀念醫院等情，為被告所不否認，並有上開敏盛綜合醫院診斷
    證明書在卷可考。（二）訊之被告迭於警、偵及本院審理時均堅決否認有出手毆
    打丙○○之犯行，證人即敏盛綜合醫院醫師歐錫漢在本院審理時亦證稱印象中丙○○頭部並無外傷，且病歷亦無外傷之記載等語，則丙○○所受傷是否確因被告
    毆打所致已非無疑。而丙○○確曾於八十八年十月十五日，因頭部外傷意識不清
    至行政院衛生署桃園醫院急診，電腦斷層並未發現顱內出血，後意識恢復，出院
    至該院門診追蹤，有行政院衛生署桃園醫院八十九年五月十七日八九桃醫醫秘字
    第四０八０號函一紙附卷可參，告訴人乙○○於偵查中已坦稱係在浴室滑倒所致
    （偵查卷第十六頁反面），丙○○之母應豔於偵查中另稱是因洗澡熱氣之類導致
    缺氧送醫云云，顯與上開行政院衛生署桃園醫院函所載丙○○係因頭部外傷急診
    之情不合，應以告訴人乙○○所述可採。另據證人歐錫漢證述無法判斷導致丙○○腦部受傷之確切原因，可能原因除遭毆打外，車禍、跌倒及毆打但無體外傷均
    有可能，又頭部遭撞擊後一、二個星期仍可形成出血，小孩有可能於抽蓄中跌倒
    。參之上開丙○○先後至行政院衛生署桃園醫院及敏盛綜合醫院急診時間約僅二
    星期，是不能排除丙○○因前受頭部外傷之後遺症導致於抽蓄中跌倒受有硬腦膜
    下出血傷害之可能。尚難徒憑丙○○係在被告看護期間受傷，遽認係遭被告毆打
    所致。」而已經認定原告受有硬腦膜下出血之傷害並非係肇因於被告之故意傷害
    行為所致。又按，原告丙○○已曾於八十八年十月十五日因頭部外傷意識不清至
    行政院衛生署桃園醫院急診，該院電腦斷層雖然未發現原告丙○○有顱內出血之
    現象，惟因頭部遭撞擊後一、二個星期仍可形成出血，且本件經證人即財團法人
    長庚紀念醫院診治醫師林光麟於九十一年十月十七日到庭證稱：「當時病患丙○○是由敏盛醫院轉診而來，當時有發燒的現象，依據電腦斷層片所示，我們認為
    前腦與後腦的傷是不同的時間產生的，前腦的部分約二、三個禮拜前發生的，後
    腦的部分是新傷，他是不同時間的出血，所以他的傷是不同時間造成的，我們作
    電腦斷層掃瞄的時候就發現他有舊傷了，舊傷距離新傷的時間約二、三個禮拜，
    確定的時間不能準確判斷，舊傷的情形為何，無法確定造成的原因，但他的腦部
    有積水，有可能是舊的傷口慢慢吸收以後留下一些痕跡。病患丙○○是於八十八
    年十一月三日送到林口長庚紀念醫院讓我們檢查，他有兩個受傷的部位，而且是
    不同時間造成的，前腦的傷勢是舊傷，後腦是新傷，前腦是二、三個禮拜前造成
    的，後腦大約是就醫前的一、二個星期或是就醫前幾天都有可能。在我們所接觸
    過的一些抽筋的病患，他們抽筋的時候也有可能會造成一些傷勢。病患丙○○會
    產生抽筋的可能原因，第一是因為舊傷，第二是因為發燒，至於新傷部分也有可
    能是因為病患抽筋沒有辦法控制身體且撞及外物而產生外傷。」因此，本件原告
    丙○○亦有可能是因為曾於八十八年十月十五日頭部外傷意識不清至行政院衛生
    署桃園醫院急診後，舊傷仍然未痊癒，因腦部積水而暈眩倒地致其後腦碰觸地面
    始造成硬腦膜下出血，被告辯稱原告丙○○後腦部分硬腦膜下出血的傷，是因為
    原告在於她照料之前就已經受傷，有腦震盪的現象，舊傷發作時候抽筋自己跌倒
    頭先碰到地面受傷的，並不是被告所造成的等語，核與證人即財團法人長庚紀念
    醫院診治醫師林光麟對於原告丙○○當時送醫急診時之病情分析說明，尚無不符
    ，應堪採信。是原告丙○○所受硬腦膜下出血之傷害，應係舊傷復發產生抽筋而
    暈眩倒地始意外成傷，被告僅是為原告之父乙○○看顧原告丙○○之褓姆，並非
    專業醫護人員，實難以防止此種因原告舊傷復發、腦部積水而突然暈眩倒地致使
    意外再成傷的情況發生，原告丙○○主張係因被告甲○○之照顧疏失，致使其受
    有硬腦膜下出血之傷害云云，尚難予採取，是本件不能責令被告應就原告此部分
    之傷害負過失責任。從而，原告丙○○就其此部分之傷害，請求被告甲○○亦應
    負精神上之損害賠償責任，為無理由，不應准許。
四、本件原告丙○○請求被告賠償精神慰撫金一百萬元。惟查，被告甲○○僅因原告
    丙○○經常在床上大小便而失去耐心，始以手掐捏原告丙○○兩側大腿處，致使
    原告丙○○受有兩側大腿瘀傷，故被告應就此部分行為所造成之結果，對於原告
    丙○○負故意侵權行為之損害賠償責任。至於原告丙○○後腦部分硬腦膜下出血
    部分的傷，依右項之說明，並不能責令被告應負故意或過失侵權行為之損害賠償
    責任。本院經參酌原告丙○○受傷害之程度（兩側大腿瘀傷）、身份（兒童）、
    年齡（八十四年二月十二日出生）及被告年齡（五十七年一月六日出生）、學歷
    （國中畢業）、知識程度、職業、經濟狀況等情，本院認為原告丙○○所得請求
    賠償之精神慰撫金，應以十五萬元為相當。從而，原告本於侵權行為之損害賠償
    請求權，而依據民法第一百八十四條第一項前段、第一百九十五條第一項規定，
    於請求被告給付十五萬元之非財產上損害賠償金，及自起訴狀繕本送達（註：本
    件原告丙○○之起訴狀繕本於九十年十月十六日送達被告）翌日起至清償日止，
    按年息百分之五計算之利息之範圍內，為有理由，應予准許。原告逾上述部分之
    請求，則屬無理由，不應准許，應予駁回之；原告逾上述部分所為假執行之聲請
    ，亦因已失所附麗，應併予駁回。
六、本件原告丙○○勝訴部分，原告丙○○陳明願供擔保以代釋明，聲請宣告假執行
    ，經核並無不合，爰酌定相當之擔保金額併予宣告之。
七、因本件事實已臻明確，兩造其餘主張陳述及所提證據方法，核與本件判決結果不
    生影響，無一一審究必要，附此敘明。
八、據上論結，本件原告之訴為一部有理由、一部無理由，依民事訴訟法第七十九條
    但書、第三百九十條第二項，判決如主文。
中　　　華　　　民　　　國　　九十一　　年　　　十二　　月　　二十六　　日
                                        臺灣桃園地方法院民事第二庭
~B法　　　官　呂仲玉
右為正本，係照原本作成。
如對本判決上訴，須於判決送達後二十日內，向本院提出上訴狀。
中　　　華　　　民　　　國　　九十二　　年　　　　一　　月　　　十　　　日
~B法院書記官　楊惠如
